---
title: "Básicos en R"
author: "Daniela Felix"
output:
  html_document:
    toc: true
    toc_float: true
    storage: false
date: "`r Sys.Date()`"
---

```{r setup, include=FALSE}
knitr::opts_chunk$set(echo = TRUE)
```


Primeros pasos en R

Aquí hay algunas líneas de código para comenzar a familiarizarnos con R


Cualquier cosa que incluya un `"#"`
```{r comentario}
# se convertirá en un comentario
```

### Ayuda en R

```{r ayuda, message=FALSE, warning=FALSE}
# Lanzar el manual de auida en tu buscador
help.start()
```

```{r doc mean, message=FALSE, warning=FALSE}
# Vamos a mostrar la documentación con la función 'mean'
?mean
```

```{r help mean}
# Otra manera de hacerlo es a través de la función `help`
help(mean)
```

```{r help plot}
# Buscar la documentación para cualquiera relacionado con la función 'plot'
help.search("plot")
```

### Crear objetos en R y a asignarles valores
#### Aritmética básica y asignación de objetos

```{r crear objeto}
# Vamos a asignar el valor 3 a el objeto 'x'
x <- 3
```

```{r agregar valor}
# Ahora asignaremos el valor 4 al objeto 'y'
y <- 4
```

```{r mostrar valores x}
# Vamos a mostrar el valor de 'x'
x
``` 

```{r mostrar valores y}
# Mostrar el valor de 'y'
y
```

Como ahora hemos asignado valores a nuestros objetos, podemos hacer operaciones aritméticas con ellos, por ejemplo:

```{r operaciones}
# Esto nos arrojará el valor de x e y pero no guardará el resultado
x + y
```

Si queremos guardar el resultado, debemos crear otro objeto, por ejemplo:
```{r operaciones en objeto}
# Agrega x e y, almacenando el resultado en 'z'
z <- x + y
z
```


### Trabajando con vectores y datos estructurados

Vamos a crear un vector con cuatro elementos numéricos

```{r vectores}
x <- c(1, 5, 7, 14)
```

Mostrar el contenido dentro del vector x 
```{r contenido vector}
x
```

```{r}
matrix(c(1,2,3,"Yes", "No", "Maybe"), nrow=3, ncol=2)
```


Es importante recordar que, 'x' anteriormente tenía un valor, dado que volvimos a correr 'x' con otros valores, el objeto 'x' se sobreescribirá.

Repetir el contenido del vector dos veces
```{r repetir en vectores}
rx <- rep(x, times = 2)
rx
```
Si queremos ver las funciones de `rep()` y ver cómo se usa, podemos escribir en la consola `?rep()` para mostrar la documentación del mismo

Generar un vector con 4 números aleatorios a partir de una distribución normal
```{r dist normal}
y <- rnorm(4)
```

Combinar los vectores x e y en una matriz, por columna
```{r combinar vectores}
z <- cbind(x, y)
z
```

Crear nombres de renglones usando las primeras 4 letras minúsculas (a-d)
```{r nombres en renglones}
species <- letters[1:4]
```

Establezca los nombres de fila de la matriz z en las letras de la especie
```{r nombres en matriz}
row.names(z) <- species
```

```{r mostrar matriz}
z
```

### Entendiendo la estructura de los objetos

Qué tipo de objeto es 'x'?

```{r class}
class(x)
```

Dimensiones del objeto 'x' (será `NULL` para un vector)
```{r dimension}
dim(x)
```

Longitud/tamaño de 'x' (número de elementos en un vector)
```{r longitud}
length(x)
```

Clase/tipo de 'z'
```{r class z}
class(z)
```

Atributos de z (como dimensiones, nombres, etc.)
```{r atributos}
attributes(z)
```

Salvar objetos
```{r}
saveRDS(z, file.path("outputs", "z_object.rds"))
```



