---
title: "Metadata  de los teocinles: Parientes silvestres de maiz"
author: "Idalia Rojas"
date: "`r Sys.Date()`"
output: html_document
editor_options: 
  markdown: 
    wrap: 72
---

```{r setup, include=FALSE}
knitr::opts_chunk$set(echo = TRUE)
library(knitr)
library(kableExtra)
library(tidyr)
library(dplyr)
library(tidyverse)
setwd(dirname(rstudioapi::getActiveDocumentContext()$path))
```
# 2.2 Filtrado y Edición
### Tablas de metadatos y construcción de subconjunto de datos

Dependencias en bash: - vcftools - plink - tabix

Librerias en R: - kniitr - kableExtra - tidyr - dplyr - tidyverse

Si los directorios **`meta`** **`subset`** no existen en tu directorio
de trabajo, crealos con el siguiente comando:

```{r mkdir}
#system('mkdir ./meta')
#system('mkdir ./subset')
```

### Cargar archivos en Rstudio

En este caso, emplearemos **datos** públicos de un estudio publicado en
2019, que empleó datos genómicos de **razas de maiz** y sus **parientes silvestres** para evaluar
la evolución de este cultivo en México, donde se encuentra el centro de
origen y diversidad para este cultivo.

El artículo [*Contemporary evolution of maize landraces and their wild
relatives influenced by gene flow with modern maize
varieties*](https://www.pnas.org/doi/full/10.1073/pnas.1817664116) puede
ser consultado en este
[enlace](https://www.pnas.org/doi/full/10.1073/pnas.1817664116), y los
datos genómicos y metadatos están disponibles en el repositorio de
[OSF](https://osf.io/pqvt4/).


El archivo `"metadata_385_taxa_Rojas_etal_2019.txt"` contiene la informacion para los 385 genotios incluidos en el estudio.
El archivo `"/meta/Samples_and_Accessions.csv"` contiene la informacion para las accesiones. 
En este  caso una accession, representa un conjunto de muestras o genotipos colectados en una misma localidad y por tanto comparten las coordenadas gegraficas. 

```{r tablas}
genotipos <-read.delim("./meta/metadata_385_taxa_Rojas_etal_2019.txt", sep = "\t")

accesiones <- read.delim( "./meta/Samples_and_Accessions.csv", sep = "\t", skip = 7)

kable(head(genotipos, 3), align = "c") %>%
  kable_styling(full_width = FALSE)

kable(head(accesiones, 3), align = "c") %>%
  kable_styling(full_width = FALSE)

```

### Editar las tablas de datos

Extracción de los IDs para armar un subconjunto de datos con los maíces,
excluyendo a los parientes silvestres. Es posible emplear los comandos
de Bash dentro de un script de R. Para ello debemos usar el comando
**`system`** y escribir el comando de Bash entre comillas.

```{r lista_IDs}
#Usar un comando de bash en R
system("bcftools query -l ../../data/Zea_mays.AGPv4.2x_0.8_0.01.NewID.Rojas2019.recode.vcf > ./meta/genotypes_vcf.txt")

#Cargar el set de datos extraído del archivo VCF y asignar nombres a las columnas
IDs<- read.delim("./meta/genotypes_vcf.txt", sep = "_", header = FALSE)
colnames(IDs) <- c("Genotipo", "Accesion_ID")

kable(head(IDs, 5), align = "c") %>% 
  kable_styling(full_width = FALSE)


```

Esta es la manera en que lucen los IDs de los genotipos extraidos de un
archivo VCF. En este caso en específico, la columna 1 repesenta el ID-unico del
genotipo y la columna 2 el nombre de la accesion a la que esta asignado
ese genotipo.

Ahora asignaremos nombres a las columnas de los IDs extraidos:
**`Genotipo`** y **`Accesion_ID`**

```{r VCF}
#Extraer la información contenida en la columna de Accesion_ID
extract <- IDs %>% separate(Accesion_ID,
                       into = c("Raza", "Cultivar", "Anio_colecta"),
                       sep = c(2,4,8))
#Merge our new information 
IDs<- merge(IDs, extract, by = "Genotipo")
kable(head(IDs, 5), align = "c") %>% 
  kable_styling(full_width = FALSE)

```

Una vez extraída la información hagamos un subconjunto unicamente con
los genotipos de los parientes silvestres (teocintles)  que estan agrupados en dos subespecies: 
*Zea mays* ssp. *mexicana* y *Zea mays* ssp. *parviglumis*. Las abreviaturas **`Tm y Tp`** en la columna
**`Cultivar`** hacen referencia a los teocintles.

```{r subsets}
teocintles <- IDs[IDs$Cultivar %in% c("Tp", "Tm"),]

kable(head(teocintles, 5), align = "c") %>% 
  kable_styling(full_width = FALSE)
```

Ahora vamos a sustituir los nombres abreviados de las teocintles por los
nombres en extenso empleando la siguiente clave:

```{r pressure, echo=FALSE}
#Note that the `echo = FALSE` parameter was added to the code chunk to prevent printing of the R code that generated the plot.
# Your data
df <- data.frame(
  Abreviatura = c("Tm","Tp","Bo", "Ch", "Ms", "Pp", "Tb", "Va", "Zm", "Hn"),
  `Nombre en extenso` = c("Zea mays ssp. mexicana","Zea mays ssp. parviglumis","Bonito", "Chalqueno", "Mushito", "Pepitilla", "Tabloncillo", "Vandeno", "Zamorano", "Hibrido")
)

# Print centered table
kable(df, align = "c") %>%
  kable_styling(full_width = FALSE)
```

Crea la columna **`Subespecie`** y sustituye las abreviaturas con los
nombres dados en la tabla anterior.

```{r editarDF}
teocintles$Subespecie <- teocintles$Cultivar

#Sustituir los valores
#Recode la columna Extenso
teocintles$Subespecie <- recode(teocintles$Subespecie, 
                                Tp = "Zea mays ssp. parviglumis", Tm = "Zea mays ssp. mexicana")


```

### Creacion de un subconjunto de datos con un subset de genotipos

El subset de datos con maíces esta integrado por 386 genotipos, para
reducir el tiempo de computo y el tamaño de los archivos generaremos una
**lista con 118 genotipos** solo con los parientes silvestres.

```{r subset_teocintles, echo= FALSE}

teocintles_subset <- read.delim("./meta/teosintes_subset.txt", header = FALSE, sep = "_")
colnames(teocintles_subset) <- c("Genotipo", "Accession_ID")
teocintles_slice <- teocintles[teocintles$Genotipo %in% teocintles_subset$Genotipo,]

kable(head(teocintles_slice,5), align = "c") %>%
  kable_styling(full_width = FALSE)

```

# 2.3 Integración de Metadatos

### Agregar metadatos: coordenadas y altitud
El archivo **`accessiones`** contiene la informacion de las coordenadas y altitud de cada accessión. Usando como referencia la columna **`Accesio_ID`**, fusionaremos la tabla **`teocintles_slice`** y **`accesiones`.**

El resultado final de esta sección es una tabla que contiene los metadatos para los genotipos que emplearemos en la seccion número 3, para el análisis de agrupación y ancestría. 

```{r add.coord}
teocintles_meta <- merge(teocintles_slice, accesiones, by = "Accesion_ID", all.x = TRUE)
kable(head(teocintles_meta,5), align = "c") %>% 
  kable_styling(full_width = FALSE)

write.table(teocintles_meta, "./meta/teocintles_subset_metadata.txt",
            sep = "\t", row.names = FALSE, quote = FALSE)
```