---
title: "Metadata maices"
author: "Idalia Rojas"
date: "`r Sys.Date()`"
output: html_document
editor_options: 
  markdown: 
    wrap: 72
---

```{r setup, include=FALSE}
knitr::opts_chunk$set(echo = TRUE)
library(knitr)
library(kableExtra)
library(tidyr)
library(dplyr)
library(tidyverse)
setwd(dirname(rstudioapi::getActiveDocumentContext()$path))
```

# Tablas de metadatos y construcción de subconjunto de datos

Dependencias en bash: - vcftools - plink - tabix

Librerias en R: - kniitr - kableExtra - tidyr - dplyr - tidyverse

Si los directorios **`meta`** **`subset`** no existen en tu directorio
de trabajo, crealos con el siguiente comando:

```{r mkdir}
#system('mkdir ./meta')
#system('mkdir ./subset')
```

### Cargar archivos en Rstudio

En este caso, emplearemos **datos** públicos de un estudio publicado en
2019, que empleó datos genómicos de **razas** de **maíz** para evaluar
la evolución de este cultivo en México, donde se encuentra el centro de
origen y diversidad para este cultivo.

El artículo [*Contemporary evolution of maize landraces and their wild
relatives influenced by gene flow with modern maize
varieties*](https://www.pnas.org/doi/full/10.1073/pnas.1817664116) puede
ser consultado en este
[enlace](https://www.pnas.org/doi/full/10.1073/pnas.1817664116), y los
datos genómicos y metadatos están disponibles en el repositorio de
[OSF](https://osf.io/pqvt4/).

```{r tablas}
genotipos <-read.delim("./meta/metadata_385_taxa_Rojas_etal_2019.txt", sep = "\t")

accesiones <- read.delim( "./meta/Samples_and_Accessions.csv", sep = ",",skip = 6)

kable(head(genotipos, 3), align = "c") %>%
  kable_styling(full_width = FALSE)

kable(head(accesiones, 3), align = "c") %>%
  kable_styling(full_width = FALSE)

```

### Editar las tablas de datos

Extracción de los IDs para armar un subconjunto de datos con los maíces,
excluyendo a los parientes silvestres. Es posible emplear los comandos
de Bash dentro de un script de R. Para ello debemos usar el comando
**`system`** y escribir el comando de Bash entre comillas.

```{r lista_IDs}
#Usar un comando de bash en R
system("bcftools query -l ../../data/Zea_mays.AGPv4.2x_0.8_0.01.NewID.Rojas2019.recode.vcf > ./meta/genotypes_vcf.txt")

#Cargar el set de datos extraído del archivo VCF y asignar nombres a las columnas
IDs<- read.delim("./meta/genotypes_vcf.txt", sep = "_", header = FALSE)
kable(head(IDs, 5), align = "c") %>% 
  kable_styling(full_width = FALSE)
```

Esta es la manera en que lucen los IDs de los genotipos extraidos de un
archivo VCF. En este caso la columna 1 repesenta el ID-unico del
genotipo y la columna 2 el nombre de la accesion a la que esta asignado
ese genotipo.

Ahora asignaremos nombres a las columnas de los IDs extraidos:
**`Genotipo`** y **`Grupo`**

```{r VCF}
colnames(IDs) <- c("Genotipo", "Grupo")

#Extraer la información contenida en la columna de Grupo
extract <- IDs %>% separate(Grupo,
                       into = c("Raza", "Cultivar", "Anio_colecta"),
                       sep = c(2,4,8))
#Merge our new information 
IDs<- merge(IDs, extract, by = "Genotipo")

```

Una vez extraída la información hagamos un subconjunto unicamento con
los genotipos de maíces. La abreviatura **`Na`** en la columna
**`Cultivar`** hace referencia a maices nativos.

```{r subsets}
maices <- IDs[IDs$Cultivar == "Na",]

#Verifica cuantas razas de maiz tenemos en el set de datos
razas <- levels(factor(maices$Raza))
nrazas <- nlevels(factor(maices$Raza))
print(paste("Nuestro conjunto de datos contiene los genotipos para", nrazas, "razas:", toString(razas)))
```

Ahora vamos a sustituir los nombres breviados de las razas por los
nombres en extenso con la siguiente clave:

```{r pressure, echo=FALSE}
#Note that the `echo = FALSE` parameter was added to the code chunk to prevent printing of the R code that generated the plot.
# Your data
df <- data.frame(
  Abreviatura = c("Bo", "Ch", "Ms", "Pp", "Tb", "Va", "Zm"),
  `Nombre en extenso` = c("Bonito", "Chalqueno", "Mushito", "Pepitilla", "Tabloncillo", "Vandeno", "Zamorano")
)

# Print centered table
kable(df, align = "c") %>%
  kable_styling(full_width = FALSE)
```

Crea la columna **`Extenso`** y sustituye las abreviaturas con los
nombres dados en la tabla anterior.

```{r editarDF}
maices$Extenso <- maices$Raza

#Sustituir los valores
maices$Extenso <- recode(maices$Extenso, Bo = "Bonito", Ch = "Chalqueno",
                         Ms = "Mushito", Pp= "Pepitilla", Tb = "Tabloncillo",
                         Va = "Vandeno", Zm = "Zamorano")

```

El subset de datos con maíces esta integrado por 186 genotipos, para
reducir el tiempo de computo y el tamano de los archivos generaremos una
lista con 50 genotipos, para ello usaremos la funcion de R **`sample`**

```{r subset_maices}
set.seed(123)  # For reproducibility
maices_slice <- maices[sample(nrow(maices), 50), ]

```

Ahora generaremos la lista de genotipos para hacer el subconjunto de
genotipos del archivo vcf y plink. El archivo para hacer el subset del
archivo VCF solo requiere una columna con la lista de genotipos, el
archivo para hacer el subset del archivo plink requiere dos columnas,
una representa el genotipo y la otra la familia.

```{R plink_subset}

subset_vcf<- paste(maices_slice$Genotipo, maices_slice$Grupo, sep = "_")

subset_plink <- maices_slice %>% 
  transmute(
    ID = paste(Genotipo, Grupo, sep = "_"),  # Creates a new column
    Family = paste(Genotipo, Grupo, sep = "_")  # Optional: same as ID
  )

write.table(subset_vcf, "./meta/subset_maices_vcf.txt",quote = FALSE, row.names = FALSE, col.names = FALSE)
write.table(subset_plink, "./meta/subset_maices_plink.txt",quote = FALSE, row.names = FALSE, col.names = FALSE)
```

El siguiente paso es transformar los archivos VCF en archivos plink

La compresion del archivo requiere **`tabix`**

```{r}
#system("vcftools --vcf data/Zea_mays.AGPv4.2x_0.8_0.01.NewID.Rojas2019.recode.vcf --keep ./meta/subset_maices_vcf.txt --recode --out ./subset/maices_subset50")
#system("bgzip -c ./subset/maices_subset50.recode.vcf > ./subset/maices_subset50.vcf.gz")
```

Filtra los SNPs empleando plink

```{r transformacion}
#Filtrado de SNPs
#system("~/bin/plink/plink --vcf ./subset/maices_subset50.recode.vcf --keep ./meta/subset_maices_plink.txt --double-id --allow-extra-chr --set-missing-var-ids @:# --indep-pairwise 50 10 0.1 --out ./subset/maices_subset50")
```

Realizar el PCA

```{R PCA}
# prune and create pca
#system("~/bin/plink/plink  --vcf  ./subset/maices_subset50.recode.vcf --keep ./meta/subset_maices_plink.txt --double-id --allow-extra-chr --set-missing-var-ids @:# --extract maices_subset50.prune.in --make-bed --pca --out ./subset/maices_subset50")
```

Cargar el resultado del PCA

```{r graficar}
# read in data
pca <- read.delim("./subset/maices_subset50.eigenvec", sep = " ", header = FALSE)
eigenval <- scan("./subset/maices_subset50.eigenval")
```

Asignar los nombres a los genotipo

```{r IND_PCA}

# sort out the pca data
# remover la columna extra con los IDs
pca <- pca[,-1]
# set names
names(pca)[1] <- "ind"
names(pca)[2:ncol(pca)] <- paste0("PC", 1:(ncol(pca)-1))
```

Agregar los nombres en extenso de las razas

```{r IDs_razas}
# sort out the individual species and pops
# spp
razas <- rep(NA, length(pca$ind))
razas[grep("ChNa", pca$ind)] <- "Chalqueno"
razas[grep("BoNa", pca$ind)] <- "Bonito"
razas[grep("MsNa", pca$ind)] <- "Mushito"
razas[grep("PpNa", pca$ind)] <- "Pepitilla"
razas[grep("TbNa", pca$ind)] <- "Tabloncillo"
razas[grep("VaNa", pca$ind)] <- "Vandeno"
razas[grep("ZmNa", pca$ind)] <- "Zamorano"

pca <- data.frame(pca, razas)


```

Graficar los eigenvectores

```{r eigenv}
# first convert to percentage variance explained
pve <- data.frame(PC = 1:20, pve = eigenval/sum(eigenval)*100)
```

Grafica la propocion de variacion que explica cada eigenvector

```{r eigenv_plot}
# make plot
a <- ggplot(pve, aes(PC, pve)) + geom_bar(stat = "identity")
a + ylab("Percentage variance explained") + theme_light()
```

```{r eigenv_cumm}
# calculate the cumulative sum of the percentage variance explained
cumsum(pve$pve)
```

Plot PCA

```{r }

# plot pca
b <- ggplot(pca, aes(PC1, PC2, col = razas)) + geom_point(size = 3)

b <- b + coord_equal() + theme_light()
b + xlab(paste0("PC1 (", signif(pve$pve[1], 3), "%)")) + ylab(paste0("PC2 (", signif(pve$pve[2], 3), "%)"))

```
