---
title: "3_3_Indices_Ancestria_tssr3"
author: "Idalia Rojas"
date: "`r Sys.Date()`"
output: html_document
---

```{r setup, include=FALSE}
knitr::opts_chunk$set(echo = TRUE)
```

## Requerimentos
-   tess3
-   tydiverse
-   devtools
-   maps
-   LEA
-   vcftools 
-   bcftools
-   ADMIXTUEE

```{r installation, echo = FALSE}
# install.packages("devtools")
#devtools::install_github("bcm-uga/TESS3_encho_sen")
#install.packages("maps")
#if (!require("BiocManager", quietly = TRUE))
  
#    install.packages("BiocManager")

#BiocManager::install("LEA")
```

Call libraries

```{r libraries}
library(maps)
library(tess3r)
library(LEA)
library(tidyverse)
setwd(dirname(rstudioapi::getActiveDocumentContext()$path))
getwd()


```

## Indices de ancestria

Los índices de ancestría son un análisis de agrupamiento no supervisado que emplea el método de K-medias para agrupar genotipos en diferentes grupos. En este tutorial utilizaremos el paquete de R `Tess3`: <https://bcm-uga.github.io/TESS3_encho_sen/articles/main-vignette.html>

Transformar nuestro archivo en el archivo de genotipos que emplea tss3.

1.  Convertir de vcf a archivo plink (map, ped), para ello emplearemos vcftools:

```{r vcf2ped, echo=FALSE}
system("bcftools query -l ./subset/teosintes_subset.recode.vcf > ./subset/teosintes_subset_vcfOrder.txt")
system("vcftools --vcf ./subset/teosintes_subset.recode.vcf --plink --out ./subset/teosintes_subset")
```

2.  Se recomienda partir del formato ped a lfmm

```{r formato}
teosintes.geno <- ped2lfmm(input.file = "./subset/teosintes_subset.ped", output.file = "./subset/teosintes_subset.lfmm", force = TRUE)
head(teosintes.geno)
class(teosintes.geno)
```

## Generar archivo con las coordenadas
La ejecución de la función principal tess3 requiere dos archivos: 1) un archivo que codifique genotipos individuales, y 2) un archivo con coordenadas geográficas individuales. 

Es importante notar que en el archivo *geno*, los IDs de las muestras no estan presentes. Las columnas representan a los individuos y las filas las variantes.

Cargaremos los metadatos con las coordenadas y los ordenaremos de acuerdo al orden del archivo vcf

```{r pressure, echo=FALSE}
sorted.IDs <- read.delim("./subset/teosintes_subset_vcfOrder.txt", header = FALSE, sep = "\t")
colnames(sorted.IDs) <- "vcf_format_ID"
sorted.IDs <- sorted.IDs %>%  separate(vcf_format_ID,
                                 into = c("Individual", "Accession"),
                                 sep = "_")

```
El formato *.geno* difiere del formato vcf, que es equivalente a *Individual_Individual*. El orden del archivo plink se empleo para ordenar los metadatos. La longitud (°E) y la latitud (°N) deben codificarse en formato decimal sin enbezados.

```{r coordenadas}

order_geno <- as.vector(sorted.IDs$Individual)

coordenadas <- read.delim("./meta/teosintes_subset_metadata.txt", head = TRUE, sep = "\t")
coordenadas <- coordenadas[match(order_geno, coordenadas$Genotipo),]
coordenadas$geno_format <- paste(sorted.IDs$Individual, sorted.IDs$Individual, sep = "_" )

geno_coordenadas <- coordenadas[, c("Longitude", "Latitude")]
colnames(geno_coordenadas) <- NULL
geno_coordenadas <- as.matrix(geno_coordenadas)

```

```{r tess3}

genotypes <- read.lfmm("./subset/teosintes_subset.lfmm")
dim(genotypes)
genotypes[genotypes > 2] <- NA

tess3.obj <- tess3(X = genotypes, coord = geno_coordenadas, K = 1:10, 
                   method = "projected.ls", ploidy = 2, openMP.core.num = 4) 
```
Plot ancestry values
```{r k-means}
plot(tess3.obj, pch = 19, col = "blue",
     xlab = "Number of ancestral populations",
     ylab = "Cross-validation score")
```
Graficar ancestria para el K-value con el CVS mas bajo.

```{r Ancestry}
q.matrix <- qmatrix(tess3.obj, K = 4)
row.names(q.matrix) <- sorted.IDs$Individual
# STRUCTURE-like barplot for the Q-matrix 
barplot(q.matrix, border = NA, space = 0, 
        xlab = "Individuals", ylab = "Ancestry proportions", 
        main = "Ancestry matrix") -> bp
axis(1, at = 1:nrow(q.matrix), labels = sorted.IDs$Individual, las = 3, cex.axis = .4) 
```
Graficar el mapa

```{r}

my.colors <- c("tomato", "orange", "lightblue", "wheat","olivedrab")
my.palette <- CreatePalette(my.colors, 9)
barplot(q.matrix, border = NA, space = 0, 
        main = "Ancestry matrix", 
        xlab = "Individuals", ylab = "Ancestry proportions", 
        col.palette = my.palette) -> bp
axis(1, at = 1:nrow(q.matrix), labels = bp$order, las = 3, cex.axis = .4) 


###

plot(q.matrix,  geno_coordenadas, method = "map.max", interpol = FieldsKrigModel(10),  
     main = "Ancestry coefficients",
     xlab = "Longitude", ylab = "Latitude", 
     resolution = c(300,300), cex = .4, 
     col.palette = my.palette)
```
